臺北高等行政法院簡易判決
　　　　　　　　　　　　　　　93年度簡字第01008號
原　　　告　甲○○
被　　　告　新竹市政府
代　表　人　乙○○市長）住同.
上列當事人間因野生動物保育法事件，原告不服行政院農業委員
會中華民國93年6月15日農訴字第0930117703號訴願決定，提起
行政訴訟。本院判決如下：
    主  文
原告之訴駁回。
訴訟費用由原告負擔。
    事  實
壹、事實概要：
  一本案原告經被告機關認定，有「於民國（下同）92年10月12
    日上午駕駛車號MA6322之車輛進入新竹市濱海野生動物保護
    區（永續利用區）範圍」之行為存在，而被告機關本諸野生
    動物保育法第10條第1項之授權，早已劃定該區域為「野生
    動物保護區」中之「永續利用區」，且擬定有保育計劃，並
    依同條第4項第4款之規定公告「新竹市濱海野生動物保護區
    之範圍及保護利用管制事項」之法規命令，規範上開區域內
    受禁止之管制行為，其中永續利用區中包括「禁止非漁業使
    用之交通工具包括汽車機車等車輛進入」。
  二被告機關因此以原告違反野生動物保育法第10條第4項第4款
    所制定之法規命令（公告管制事項），依同法第50條第1項
    第2款規定裁處原告新臺幣（下同）50,000元之罰鍰。
  三原告不服上開處分而提起訴願，但訴願結果未獲變更，原告
    因此提起本件行政訴訟。
貳、兩造聲明：
  一原告聲明：
    求為判決撤銷原處分及訴願決定。
  二被告聲明：
    求為判決駁回原告之訴。
參、兩造之爭點：
  一原告主張之理由：
    (一)被告機關不具有力之客觀證據資料證明原告上開違規事實
      （因為沒有現場照片為憑），而現場巡查管理員之舉發，
      其真實性有疑。
    (二)被告機關雖謂入口設有阻車柵門，但該車柵門卻是24小時
      開放無阻，且雜草叢生，現場告示牌亦不明顯。另外還有
      一條道路連阻欄柵及巡查人員都沒有，且告示牌亦倒塌在
      地。
    (三)被告機關謂巡查人員目擊原告駕車從溼地行駛上岸，如果
      確有其事巡查人員應當場攔阻，並勸導告發。事實上當日
      原告只有把車停在防風場旁，被告機關為何只相信巡查人
      員之說法，而不相信原告之事實主張。
    (四)原告因為是苗栗縣縣民，所以不知被告機關對上開區域公
      告進行管制，發現原告違規是否應先進行勸導，不聽從後
      再行處罰才合理。
  二被告主張之理由：
    (一)新竹市美山安檢所海堤以西之潮間帶，屬新竹市濱海野生
      動物保護區之永續利用區範圍，被告機關新竹市政府針對
      該保護區進行之分區管制事項，其中對於永續利用區部分
      ，其第3項第1款明定：「禁止非漁業使用之交通工具包括
      汽、機車等車輛進入」，並於美山安檢所設置有大型（80
      CMＸ120CM）之反光警告牌，述明海堤外為濱海野生動物
      保護區，禁止非漁業使用之交通工具進入，違者最高處新
      臺幣250,000元罰鍰，於道路入口處設車阻柵門述明禁止
      汽機車進入。
    (二)原告於92年10月12日上午駕駛車號MA6322號之車輛，由新
      竹市美山安檢所進入海岸溼地，經被告機關所屬人員查獲
      。原告赴新竹市政府接受訪問說明時自承係行為人，稱只
      到防波堤未駛入沙灘，然當日目擊並記錄違規事實之巡查
      人員，稱該車係從溼地行駛上岸。
    (三)又被告機關於90年12月14日公告本保護區後，91年1月8日
      即將公告圖說分送相關機關、團體，並即刊載於新竹市政
      府建設局網站，91年4月16日、7月24日、9月11日、92年7
      月18日、7月31日亦曾分別發布新聞稿警告車輛不得進入
      保護區，92年1月27日印製宣導摺頁7萬份分送該市國中、
      國小師生，應已善盡宣導義務。本保護區係依法劃定公告
      實施，原告既駕駛汽車進入該保護區之永續利用區，即違
      反本保護區分區管制事項第3項第1款規定，被告機關依野
      生動物保育法第50條第1項第2款規定裁處50,000元罰鍰，
      應無違誤。
    理  由
壹、程序方面：
    本案為不服行政機關所為之罰鍰處分而涉訟者，罰鍰金額為
    新台幣（下同）5萬元，其金額低於20萬元。而司法院曾於
    92 年9月17日以（92）院台廳行一字第23681號令，依行政
    訴訟法第229條第2項之規定，將行政訴訟法第229條第1項之
    簡易案件金額（價額）自3萬元，提高為20萬元。故本案應
    認合於行政訴訟法第229條第1項第2款「因不服行政機關所
    為新台幣20萬元罰鍰處分（原為3萬元，現提高為20萬元）
    而涉訟者」
    ，應依簡易訴訟程序進行之。
貳、兩造爭執之要點：
  一本案被告機關以原告於92年10月12日上午駕駛車號MA6322之
    車輛進入新竹市濱海野生動物保護區（永續利用區）範圍，
    上開區域早經其依野生動物保育法第10條第1項之授權，劃
    定為「野生動物保護區」中之「永續利用區」，且擬定有保
    育計劃，並依同條第4項第4款之規定，公告「新竹市濱海野
    生動物保護區之範圍及保護利用管制事項」之法規命令，規
    範上開區域內受禁止之管制行為，其中永續利用區中包括「
    禁止非漁業使用之交通工具包括汽車機車等車輛進入」。因
    此認定原告有違反野生動物保育法第10條第4項第4款所制定
    法規命令（公告管制事項）之違章行為，而依同法第50條第
    1項第2款規定裁處原告50,000元之罰鍰。
  二原告則對上開區域被劃定為「濱海野生動物保護區（永續利
    用區）」之範圍，且經被告機關依法公告「新竹市濱海野生
    動物保護區之範圍及保護利用管制事項」之法規命令，禁止
    非漁業使用之交通工具（包括汽車機車等車輛）進入等客觀
    事實並不爭執，而所爭執之重點則在事實認定上，而謂：
    (1)其並沒有開車進入上開「野生動物保護區」中之「永續利
      用區」內。
    (2)上開「野生動物保護區」之標示不明容易惹人誤會，且被
      告機關應先行勸導，逕行處罰顯屬過重云云。
  三是以本案之判斷重點在於(1)上開區域標示是否清楚(2)原告有
    無駕車闖入上開永續保護區之違章事實存在(3)如果上開待證
    事實為真正，原告應受處罰，就法律效果而言，本件裁罰是
    否過重。
參、本院之判斷：
  一上開管制區域之範圍與其邊界之告示標誌，有附於訴願卷內
    之地圖及警告標示照片為證，應堪信為真實。且原告自己提
    出之照片，亦證明警告標誌及車阻柵欄之存在，即使確如原
    告所言，部分時間柵欄是開放的，但單單憑著柵欄及警告牌
    示之設置，即有公示禁止之功能，違規闖入者即應負擔其責
    任。
  二至於原告有無駕車闖入上開「濱海野生動物保護區（永續利
    用區）」之事實，本院認為原告已自承開車去上址附近，雖
    其謂僅停於防風堤上沒有進入「濱海野生動物保護區（永續
    利用區）」內，然而被告機關並非當場攔下原告，而是由在
    場之巡防人員抄錄車號，再從車號查閱車主資料得知為原告
    之妻，而函請車主前來說明，原告方主動自承其為開車人，
    在此情況下原告駕車既未與在場巡防人員直接接觸，雙方又
    無恩怨，該在場巡防人員若非親眼目睹原告駕駛之車輛駛入
    「濱海野生動物保護區（永續利用區）」內，豈有可能無緣
    無故增加自己之勞費去誣陷原告之理，是以此部分事證已臻
    明確，即使原告否認其事，其辯解顯不足採。
  三又依野生動物保育法第50條第1項第4款之裁罰依法無庸踐行
    通知程序，且其罰鍰金額復屬法定最低額度，自無裁量違法
    可言，是以本件裁罰，其法律效果之選擇也同樣無違法可言
    。
肆、綜上所述，本件被告機關對原告所為之裁鍰處分於法並無不
    合，訴願決定予以維持亦無違誤，原告訴請撤銷，於法無據
    ，均應駁回。
據上論結，本件原告之訴為無理由，爰依行政訴訟法第236條、
第98條第3項前段，判決如主文。
中　　華　　民　　國　　94　　年　 　1　　月　 18  　 日
                          第五庭  法  官  帥嘉寶
上為正本係照原本作成。
本件以訴訟事件所涉及之法律見解具有原則性者為限，始得於本
判決送達後20日內向本院提出上訴狀並表明上訴理由，如已於本
判決宣示後送達前提起上訴者，應於判決送達後20日內補具上訴
理由（均按他造人數附繕本），且經最高行政法院許可後方得上
訴。
中　　華　　民　　國　　94　　年　 　1　　月　 18  　 日
 　　  　　　　　　　      　     書記官  蘇亞珍
